【裁判字號】    99,上訴,1627
【裁判日期】    990929
【裁判案由】    毒品危害防制條例
【裁判全文】
臺灣高等法院臺中分院刑事判決        99年度上訴字第1627號
上  訴  人
即  被  告  乙○○
扶助律師    方鴻枝律師
上列上訴人因毒品危害防制條例案件，不服臺灣臺中地方法院99
年度訴字第652號中華民國99年7月12日第一審判決（起訴案號：
臺灣臺中地方法院檢察署99年度偵緝字第440號），提起上訴，
本院判決如下：
    主  文
原判決撤銷。
乙○○犯販賣第一級毒品罪，累犯，處有期徒刑壹拾伍年，未扣
案之販賣第一級毒品所得財物新臺幣壹仟元沒收，如全部或一部
不能沒收時，以其財產抵償之；又犯販賣第一級毒品罪，累犯，
處有期徒刑壹拾伍年，未扣案之販賣第一級毒品所得財物新臺幣
壹仟元沒收，如全部或一部不能沒收時，以其財產抵償之。應執
行有期徒刑壹拾陸年，未扣案之販賣第一級毒品所得財物新臺幣
貳仟元沒收，如全部或一部不能沒收時，以其財產抵償之。
    事  實
一、乙○○前因違反毒品危害防制條例案件，經臺灣臺中地方法
    院以93年度訴字第2135號判決應執行有期徒刑11月確定，於
    95年9月10日執行完畢。詎乙○○仍不知悔改，明知海洛因
    為毒品危害防制條例第2條第2項第1款所列管之第一級毒品
    ，不得販賣，惟仍基於營利之意圖及販賣海洛因之犯意，以
    行動電話0000000000號作為聯繫工具，為以下之犯行：
（一）98年10月3日中午12時54分29秒許，游春安以所持用之行
      動電話0000000000號撥打乙○○持用之行動電話00000000
      00號聯繫後，雙方便於電話中，以「1000」等語，代表新
      臺幣（下同）1000元之第一級毒品海洛因；以「進化北路
      跟精武路」等語，代表臺中市○○○路與精武路交岔路口
      即交易地點，以約定交易第一級毒品海洛因之事宜。待雙
      方於電話中完成約定交易毒品之事宜後，乙○○即於同日
      下午13時許，在臺中市○○○路與精武路之交岔路口，以
      1000元之代價，販賣第一級毒品海洛因1包（重量不詳）
      予游春安1次。
（二）98年10月11日上午8時19分54秒許，游春安以其所持用之
      行動電話0000000000號撥打乙○○之行動電話0000000000
      號聯繫後，雙方便於電話中，以「1000」等語，代表1000
      元之第一級毒品海洛因；以「一樣」、「精武路那裡」等
      語，代表臺中市○○○路與精武路交岔路口即交易地點，
      以約定交易第一級毒品海洛因之事宜。待雙方於電話中完
      成約定交易毒品之事宜後，乙○○即於同日上午8時40分
      許，在臺中市○○○路與精武路之交岔路口，以1000元之
      代價，販賣第一級毒品海洛因1包（重量不詳）予游春安1
      次。
二、案經臺灣臺中地方法院檢察署檢察官偵查起訴。
    理    由
壹、證據能力之說明：
一、按檢察官職司追訴犯罪，就審判程序之訴訟構造言，檢察官
    係屬與被告對立之當事人一方，偵查中對被告以外之人所為
    之偵查筆錄，或被告以外之人向檢察官所提之書面陳述，性
    質上均屬傳聞證據。在理論上，如未予被告反對詰問、適當
    辯解之機會，一律准其為證據，似有違當事人進行主義之精
    神，對被告之防禦權亦有所妨礙；然而現階段刑事訴訟法規
    定檢察官代表國家偵查犯罪、實施公訴，必須對於被告之犯
    罪事實負舉證之責，依法其有訊問被告、證人及鑑定人之權
    ，證人、鑑定人且須具結，而實務運作時，偵查中檢察官向
    被告以外之人所取得之陳述，原則上均能遵守法律規定，不
    致違法取供，其可信性極高，為兼顧理論與實務，乃於修正
    刑事訴訟法時，增列第159條之1第2項，明定被告以外之人
    於偵查中向檢察官所為陳述，除顯有不可信之情況外，得為
    證據（最高法院95年度台上字第1044號判決要旨參照）。復
    按刑事訴訟法第159條之1第2項，明定被告以外之人於偵查
    中向檢察官所為陳述，除顯有不可信之情況者外，得為證據
    ；所謂「不可信之情況」，由法院審酌被告以外之人於陳述
    時之外在環境及情況而為判斷；而被告以外之人於偵查時，
    是否與被告對質，與其陳述時之外在環境並無必然之關聯，
    自不得以偵查中未經被告詰問，逕認該陳述無證據能力；至
    該等陳述與事實是否相符，要屬證據證明力之問題，與證據
    能力之有無，不容混淆（最高法院94年度台上字第7132號、
    95年度台上字第1585號等判決要旨參照）。又證人於檢察官
    偵查中所為之陳述，審酌該陳述作成之客觀條件及環境，認
    其心理狀態健全，並無受到脅迫、利誘或詐欺，自非顯有不
    可信之情形，依刑事訴訟法第159條之1第2項之規定，亦得
    為證據（最高法院95年度台上字第934號判決要旨參照）。
    職是，被告以外之人前於偵查中已具結而為證述，除反對該
    項供述得具有證據能力之一方，已釋明「顯有不可信之情況
    」之理由外，不宜以該證人未能於審判中接受他造之反對詰
    問為由，即遽指該證人於偵查中之陳述不具證據能力。經查
    ，證人游春安於偵訊時均經具結證述在案，且依據偵訊過程
    及筆錄記載，可徵上開證人於檢察官偵查中為陳述時，並無
    任何遭受外力不當干涉之顯不可信之情況，況被告及辯護人
    於本院審理時，亦無具體指陳該等證述作成時，有何外在環
    境及情況足以影響證人證述之任意性及真實性，而有何顯有
    不可信之情況者，再者證人游春安於原審審理時，依檢察官
    、辯護人之聲請，傳喚到庭作證，並予被告、辯護人詰問、
    對質之機會，於審理時踐行供述證據之調查證據程序，堪認
    均已完足為合法調查之證據，是證人游春安於檢察官偵訊時
    之具結證述，均堪認有證據能力。
二、證人游春安於警詢之證述，均屬被告以外之人於審判外所為
    之言詞陳述，經核尚無刑事訴訟法第159條之2所指傳聞例外
    之情形，復經辯護人於原審行準備程序時指稱無證據能力（
    見原審卷第42頁），自無證據能力。
三、按電話監聽譯文（通訊監察譯文），僅屬依據監聽錄音結果
    予以翻譯之文字，固具文書證據之外觀，但實際上仍應認監
    聽所得之錄音帶，始屬調查犯罪所得之證物，乃刑事訴訟法
    第165條之1第2項所稱之新科技證物，如其蒐證程序合法，
    且當事人已承認監聽錄音譯文之內容屬實，或對於該譯文內
    容並無爭執，而法院復已就該譯文依法踐行調查證據程序者
    ，該監聽錄音之譯文即與播放錄音有同等價值，自有證據能
    力（最高法院98年度台上字第527號判決意旨參照）。查本
    案係經臺灣彰化地方法院檢察署檢察官就被告所使用門號
    0000000000號之行動電話向臺灣彰化地方法院聲請核發通訊
    監察書（98年度聲監字第550號）實施通訊監察結果，發覺
    被告涉有販賣毒品等罪嫌而查獲，有臺灣彰化地方法院通訊
    監察書及通訊監察譯文在卷可參（見彰化縣警察局北斗分局
    刑案偵查卷宗第161頁），原審及本院於審理時業已就上開
    通訊監察譯文依法提示被告，踐行調查證據之程序，經核與
    監聽錄音具有相同之價值，自有證據能力。
四、刑事訴訟法第159條之4規定，可作為證據之文書有：一除顯
    有不可信之情況外，公務員職務上製作之紀錄文書、證明文
    書。二除顯有不可信之情況外，從事業務之人於業務上或通
    常業務過程所須製作之紀錄文書、證明文書。三除前二款之
    情形外，其他於可信之特別情況下所製作之文書。而該法條
    第2款所稱從事業務之人於業務上或通常業務過程所須製作
    之紀錄文書、證明文書，因係於通常業務過程不間斷、有規
    律而準確之記載，且大部分紀錄係完成於業務終了前後，無
    預見日後可能會被提供作為證據之不實登載動機，不實之可
    能性小，除非該等紀錄文書或證明文書有顯然不可信之情況
    ，否則有承認其為證據之必要；因此，採取上開文書作為證
    據，應注意該文書之製作，是否係於例行性之業務過程中，
    基於觀察或發現而當場或即時記載之特徵，查卷附之行動電
    話門號之通聯調閱查詢單，係電信業者依申請人申辦門號時
    所登記之身分資料而登錄，僅用以識別門號申請人之人別；
    而通聯紀錄則係由各家電信業者為計算電話通話費用，而以
    電信業者管控之電腦設備逐筆紀錄通話門號之通話日期、時
    間長短、通話對方門號（即發話方、受話方與發簡訊）、通
    話地點所在之最近基地台位置等。則上開門號通聯調閱查詢
    單，顯非為訴訟上之特定目的而製作，而係屬於通常業務過
    程中不間斷之規律性、機械性記載，自屬於從事業務之人於
    業務上或通常業務過程所須製作之紀錄文書，經查亦無顯不
    可信之情況，故本件通聯紀錄自應具有證據能力。
五、按刑事訴訟法第159條之5第2項所定：「當事人、代理人或
    辯護人於法院調查證據時，知有第159條第1項不得為證據之
    情形，而未於言詞辯論終結前聲明異議者，視為有前項之同
    意。」乃係基於證據資料愈豐富，愈有助於真實發現之理念
    ，酌採當事人進行主義之證據處分權原則，並強化言詞辯論
    主義，透過當事人等到庭所為之法庭活動，在使訴訟程序順
    暢進行之要求下，承認傳聞證據於一定條件內，得具證據適
    格。此種「擬制同意」，因與同條第一項之明示同意有別，
    實務上常見當事人等係以「無異議」或「沒有意見」表示之
    ，斯時倘該證據資料之性質，已經辯護人閱卷而知悉，或自
    起訴書、判決書之記載而了解，或偵、審中經檢察官、審判
    長、受命法官、受託法官告知，或被告逕為認罪答辯或有類
    似之作為、情況，即可認該相關人員於調查證據之時，知情
    而合於擬制同意之要件（最高法院96年度台上字第4174號判
    決意旨參見）。經查，除上開辯護人及被告有爭執之證據外
    ，本判決下列所引用之其餘證據，檢察官、被告及其辯護人
    於本院準備程序及審判期日中均未對此部分之證據能力有所
    爭執，且迄至言詞辯論終結前亦未聲明異議，本院審酌上開
    證據資料製作時之情況，均無違法不當及證明力明顯過低之
    瑕疵，亦認為以之作為證據應屬適當，揆諸前開規定，爰依
    刑事訴訟法第159條之5規定，均認有證據能力。
貳、認定犯罪事實所憑之證據及理由：
一、訊據上訴人即被告（以下簡稱被告）乙○○矢口否認有販賣
    第一級毒品海洛因予證人游春安，辯稱：伊沒有賣海洛因給
    證人游春安，證人游春安講的不是事實，證人游春安跟伊約
    的不是在進化北路跟精武路口，有時候是在小周那邊，小周
    的地址是在進化北路麥當勞附近，伊不知道詳細的地址，電
    話中所說的一千是伊與證人游春安要一起去拿都是二千元，
    有時候是伊錢不夠，有時候是證人游春安錢不夠，一千元是
    代表說證人游春安那邊有一千元，問問看伊這邊有多少，要
    湊足二千元，兩人係合買云云。
二、而被告之辯護人辯護意旨略以：
    本件被告一再矢口否認有販毒給證人游春安之事實，證人游
    春安在警詢中說是向黑狗兄買的，於庭訊證人游春安所述不
    確定黑狗是否為被告乙○○，偵查中警察的監聽譯文所說的
    「一千、一樣」究竟是指交易的價格一樣、交易的地點一樣
    ，不是很明確，一千是借款還是毒品交易金額也不是很確定
    ，根據這三點而言被告之犯罪證據還是不足，檢察官所提之
    證據都有瑕疵，因為犯罪證據還不明確，請求判決被告無罪
    。
三、經查：
（一）被告販賣第一級毒品海洛因2次予證人游春安之事實，業
      據證人游春安於檢察官偵訊時證述：（檢察官問：你施用
      毒品的來源係向何人取得?）我向一個綽號叫黑狗的男子
      買的。（檢察官提示乙○○照片，並問：綽號黑狗之男子
      是否為卷附照片所示之乙○○）是。（檢察官問：你的行
      動電話幾號?）0000000000號。（檢察官提示行動電話000
      0000000與0000000000於98年10月3日、98年10月11日之通
      話譯文，並問：卷附譯文內容是否為你與乙○○之通話內
      容?）是。（檢察官問：上開對話內容所指為何?）都是我
      要向乙○○購買毒品海洛因的對話內容。（檢察官提示行
      動電話0000000000與0000000000號於98年10月3日12 時54
      分29秒之通話譯文），卷附譯文中何者為毒品的代號?）
      「1000」指的就是1000元的海洛因。（檢察官問：98 年
      10月3日有無完成交易?）有，當天下午1點左右，在臺中
      市○○○路與精武路的交岔路口，我用1000元的代價向乙
      ○○購買海洛因1小包。（檢察官問：當時是否有人與他
      共同販賣?）沒有。只有他一個人。（檢察官問：你與乙
      ○○是否一起購買、一同施用?）不是。（檢察官問：向
      乙○○購買海洛因時，是否要先向其他藥頭聯繫?）不用
      。（檢察官提示行動電話0000000000號與0000000000號於
      98年10月11日8時19分54秒之通話譯文，並問：卷附譯文
      中何者為毒品的代號?）「1000」指的就是1000元的海洛
      因。（檢察官問：98年10月11日有無完成交易?）有，當
      天早上8點40分左右，在臺中市○○○路與精武路的交岔
      口，我用1000元的代價向乙○○購買海洛因1小包。（檢
      察官問：當時是否有人與他共同販賣?）沒有。只有他自
      己一個人。（檢察官問：該次你與乙○○是否一起購買、
      一同施用?）不是。（檢察官問：該次向乙○○購買海洛
      因時，是否要先向其他藥頭聯繫?）不用（見臺灣臺中地
      方法院檢察署98年度他字第5254號偵查卷宗第11頁、第12
      頁）。再證人游春安就上開時地向被告購買第一級毒品海
      洛因再於原審審理時證稱：「（檢察官問：提示98年度他
      字第5254號卷第7頁，通聯紀錄內容是否你和黑狗的通話
      內容？）是。（檢察官問：通話內容所指為何？）購買毒
      品海洛因。（檢察官問：提示同上卷第7頁，拿一千元在
      進化北路和精武路、不要拿錯了等語是何意思？）毒品的
      數量、金額。（檢察官問：當天有無完成交易？）有。（
      檢察官問地點是在何處？）在精武路和進化北路那邊。（
      檢察官問：當天你買多少海洛因？）一千元。（檢察官問
      ：如何交易？）去的時候小周跟我去的，我已經忘了10月
      份的事情了。（檢察官問：到底有無交易成功？）有。（
      檢察官問：到場時被告是一個人還是有其他人跟他在一起
      ？）他是一個人。（檢察官問：你是否知道綽號黑狗的毒
      品來源？）不知道。（檢察官問：你向黑狗買？還是與黑
      狗合資向別人買？）跟黑狗買。（檢察官問：提示98年度
      他字第2524號卷第7頁，你在98年10月11日時是否你與綽
      號黑狗的通聯紀錄內容？）是。（檢察官問：該通話內容
      所指為何？）購買毒品海洛因。（檢察官問：提示同上卷
      同頁，你有說1000元約在精武路那邊是何意思？）去購買
      壹仟元的海洛因。（檢察官：問當天有無談成交易？）應
      該有。（檢察官問：交易地點？）跟通話內容一樣。（檢
      察官問：如何交易？）我把錢給他，他將毒品給我。（檢
      察官問：這次交易到場有何人？）只有被告一個人。（檢
      察官問：這次是向被告購買還是跟被告合資向他人購買？
      ）跟被告購買」等語明確（見原審卷第77頁反面至第79頁
      審理筆錄）。且證人游春安以其持用之門號0000000000號
      行動電話有與被告所持用門號0000000000號行動電話於98
      年10月3日12時54分許有通聯，其通聯譯文內容：B（即被
      告）：喂。A（即證人游春安）：兄啊！我阿清啦！我若
      要拿錢還你方便嗎?B：多少?A：拿1000還你啊！上次欠你
      的。B：你要在那?A啊．．．B：進化北路跟精武路那裡。
      A：好！我差不多5分鐘就到了。A：不用那麼快啦！差不
      多15分啦！A：好！我拿1000還你喔！你不要拿錯了ㄛ。B
      ：好啦！。另於98年10月11日8時19分許上開證人游春安
      與被告使用之行動電話亦有通聯，其通聯內容為：B（即
      被告）：喂。A（即證人游春安）：喂！兄喔！我阿清。
      現在拿錢去還你方便嗎?B：你上次跟我借多少?要還我多
      少?A ：1000啊！B：好啊！A：你人在哪裡?B：一樣啊！A
      ：上次志的那裡喔！精武路那裡喔。B：對啊！A：我現在
      馬上過去。此有通聯監察譯文附卷可稽（見上開他卷第7
      頁），通聯譯文所示之內容與證人游春安於檢察官偵訊及
      原審審理時所陳述，大致相符，而譯文內容中，雙方以「
      1000」為毒犯慣常暗語互為對答，並經證人游春安於原審
      細證明金額及毒品交易過程。此外，復有證人游春安指認
      被告之犯罪嫌疑人記錄表及被指認人照片一覽表等在卷可
      稽（見上開警卷第159頁、第160頁），益足以佐證證人游
      春安上開證述之憑信性。又查，證人游春安確有施用第一
      級毒品海洛因，此亦經證人游春安於原審審理陳述屬實，
      證人游春安及被告亦未陳述彼此間有何任何仇隙，是衡諸
      常情，證人游春安應無甘冒偽證罪之處罰，誣指被告涉犯
      本罪，而為虛偽陳述其毒品來源之必要，足認證人游春安
      不致故為不利被告之陳述。是堪認證人游春安確有於犯罪
      事實欄所載之時、地，與被告完成海洛因之毒品交易無訛
      。
（二）被告雖辯稱：伊並沒有賣海洛因予游春安，是伊跟游春安
      一起去買的云云。然查，證人游春安於檢察官偵訊及原審
      審理時均證稱係向被告購買，並非與被告合資購買毒品等
      語（見上開偵卷第12頁、原審卷第79頁），核與被告所述
      顯不相符，足見並無被告所稱合資購買毒品之情事。被告
      於原審又稱伊與游春安各出1000元，湊足2000元予購買毒
      品（見原審卷第82頁），然其於檢察官偵訊時稱：伊拿
      500元一起去買毒品云云（見臺灣臺中地方法院檢察官署
      99年度偵緝字第440號卷第31頁），足見被告辯稱合資的
      情況，前後所述不一，益見所辯合資情節云云，顯係臨訟
      杜撰之詞，委不足採。
（三）按聯絡毒品買賣、交付毒品、收取毒品買賣價金等行為，
      均屬販賣毒品罪構成要件事實之部分行為，苟有參與其事
      ，即係實行犯罪行為，自應負販賣毒品罪責（最高法院97
      年度台上字第1439號判決意旨參照），可知毒品交易時間
      、交易地點、金額數量之磋商，及毒品之實際交付收取現
      款，均係構成販賣毒品罪之重要核心行為。而我國查緝毒
      品交易之執法甚嚴，對於販賣海洛因科以無期徒刑以上之
      重度刑責。販賣毒品係違法行為，非可公然為之，亦無公
      定價格，且容易分裝、增減份量，而買賣之價格，可能隨
      時依交易雙方關係之深淺、購毒者之資力、需求量及對行
      情之認知、毒品來源是否充裕、查緝是否嚴謹、購毒者被
      查獲後供出購買對象之可能風險等情形，而異其標準，非
      可一概而論，從而販賣之利得，除被告就販賣之價量俱臻
      明確供述外，委難察得實情，然販賣之人從價差或量差中
      牟利之方式雖異，其意圖營利之販賣行為則無二致。而毒
      品危害防制條例所處罰之「販賣」毒品罪，所著重者為在
      主觀上有藉以牟利之惡性，及對毒品之擴散具有較有償或
      無償轉讓行為更嚴重之危害性，被告「營利」之意圖係從
      客觀之社會環境、情況及證人、物證等資料，依據證據法
      則綜合研判認定；衡諸毒品海洛因量微價高，且為政府嚴
      格查緝之違禁物，販賣海洛因為最輕本刑為無期徒刑以上
      之重罪，凡販賣毒品者，茍無利益可圖，應無甘冒被他人
      供出來源或遭檢警查緝法辦之危險而平價供應無何交情可
      言之他人施用之理，因此其販入之價格必較出售之價格低
      廉，或以同一價格販賣而減少毒品之份量，而有從中賺取
      買賣價差牟利之意圖及事實，應屬合理之認定。從而，被
      告與證人間，既均有一手交錢一手交貨（毒品）之事實，
      業經調查屬實，考量社會大眾均知買賣毒品係非法行為之
      客觀社會環境，並依據上開積極證據及經驗法則綜合研判
      ，倘無差額利潤可圖，衡情被告應不致於甘冒罹犯重典之
      風險，無端平白交付毒品，是以被告應有營利之意圖及事
      實，應堪認定。
（四）綜上所述，被告上開販賣第一級毒品海洛因予證人游春安
      之犯行，事證明確，足堪認定。
、論罪科刑部分：
（一）被告行為之時間，為98年10月3日及同月11日，而毒品危
      害防制條例業於同年5月20日經總統以華總一義字第09800
      125141號令公布，而於同年5月22日生效。販賣第一級毒
      品之刑罰部分：修正後該條項則規定「製造、運輸、販賣
      第一級毒品者，處死刑或無期徒刑；處無期徒刑者，得併
      科新臺幣二千萬元以下罰金。」，自應適用修正後毒品危
      害防制條例第4條第1項之規定。
（二）查海洛因係毒品危害防制條例第2條第2項第1款所規定之
      第一級毒品，依法不得持有、販賣及轉讓。本件亦無證據
      證明被告於購入第一級毒品海洛因即有販出之意圖，故核
      被告所為，均係犯修正後毒品危害防制條例第4條第1項之
      販賣第一級毒品罪。被告因販賣第一級毒品而持有第一級
      毒品海洛因之低度行為，應為販賣之高度行為所吸收，均
      不另論罪。
（三）按數行為於同時同地或密切接近之時地實施，侵害同一之
      法益，各行為之獨立性極為薄弱，依一般社會健全觀念，
      在時間差距上，難以強行分開，在刑法評價上，以視為數
      個舉動之接續施行，合為包括之一行為予以評價，較為合
      理，則屬接續犯，而為包括之一罪（最高法院86年台上字
      第3295號判例可資參照）。本件被告分別於不同時間販賣
      第一級毒品海洛因，每次在時間差距上，可以分開，在刑
      法評價上，各具獨立性，各次行為皆可單獨成立犯罪，顯
      非於同時同地或密切接近之時地實施犯罪之接續犯。另所
      謂集合犯，係指依一般社會通念，特定犯罪行為具有反覆
      實施之特性，立法者於制定刑罰法律之初，亦已認知該種
      行為類型之反覆性，而有意藉由法條中客觀構成要件之行
      為要素，含括上開具有反覆實施特性之數個犯罪行為，仍
      僅接受一次刑法之評價為已足。而販賣毒品罪，不論行為
      人或為零星偶一為之，或不間斷為之，其於行為終了時，
      即已達營利之目的，自難認立法者於制定刑罰法律之初，
      已認知販賣毒品行為必屬具反覆性之犯罪，且有意藉由法
      條中客觀構成要件之行為要素，含括上開具有反覆實施特
      性之數個犯罪行為。況依94年2月2日總統令修正公布，並
      自95年7月1日施行之刑法，其修正既依據「刑罰公平原則
      」之考量，刪除有關連續犯之規定，並將含有連續犯性質
      之常業犯一併全數刪除（參見刑法修正草案總說明），則
      再以集合犯之概念評價多數販賣毒品之行為，即有不當。
      準此，本件被告2次販賣第一級毒品之行為，當無論以接
      續犯或集合犯之餘地，此時則應回歸一般刑法上行為單、
      複數之認定，而予論罪科刑，較稱妥適。是被告所犯如犯
      罪事實欄所載2次之販賣第一級毒品罪間，犯意各別，行
      為互殊，應予分論併罰，辯護人所辯應論以接續犯等語，
      要非有據。
（四）被告前有如犯罪事實欄所載刑之宣告及執行，有臺灣高等
      法院被告前案紀錄表在卷可按，其於有期徒刑執行完畢後
      5年內，故意再犯本件最重本刑均為有期徒刑以上之各罪
      ，皆屬累犯，除法定刑為死刑、無期徒刑部分，依法均不
      得加重外，其餘罰金刑部分應依刑法第47條第1項之規定
      加重其刑。
（五）按刑之量定，為求個案裁判之妥當性，法律固賦予法院裁
      量權，但此項裁量權之行使，除應依刑法第57條規定，審
      酌行為人及其行為等一切情狀，為整體之評價，並應顧及
      比例原則與平等原則，使罪刑均衡，輕重得宜，以契合社
      會之法律感情。又刑法第59條規定犯罪之情狀可憫恕者，
      得酌量減輕其刑，其所謂「犯罪之情狀」，與同法第57條
      規定科刑時應審酌之一切情狀，並非有截然不同之領域，
      於裁判上酌減其刑時，應就犯罪一切情狀，予以全盤考量
      ，審酌其犯罪有無可憫恕之事由（即有無特殊之原因與環
      境，在客觀上足以引起一般同情，以及宣告法定低度刑，
      是否猶嫌過重等等），以為判斷。審酌被告販賣第一級毒
      品罪之法定刑為「死刑或無期徒刑；處無期徒刑者，得併
      科新臺幣2千萬元以下罰金」，然同為販賣第一級毒品之
      人，其原因動機不一，犯罪情節未必盡相同，或有大盤毒
      梟者，亦有中、小盤之分，甚或僅止於吸毒者友儕間為求
      互通有無之有償轉讓者亦有之，其販賣行為所造成危害社
      會之程度自屬有異，法律科處此類犯罪，所設之法定最低
      本刑卻同為「無期徒刑者，得併科新臺幣2千萬元以下罰
      金」，不可謂不重，自非不可依客觀之犯行與主觀之惡性
      二者加以考量其情狀是否有可憫恕之處，適用刑法第59條
      之規定酌量減輕其刑，期使個案裁判之量刑能斟酌至當，
      符合比例原則。查被告2次販賣第一級毒品之行為，雖無
      視國家對於杜絕毒品危害之禁令，行為固屬不當，應予非
      難，然其仍屬零星販賣，2次販賣所得及所販賣之數量非
      鉅，犯罪所得非多，所販賣之對象僅有1個，其散播毒品
      之範圍及數量有限，且本件並無扣得大量之毒品，犯罪之
      情節尚非至惡，其因一時貪念，致罹重典，相對於長期大
      量販賣毒品之大毒梟而言，其對社會治安及國民健康之危
      害顯然較小，從被告犯案情節觀之，倘仍遽處以法定本刑
      之最低刑度，無異失之過苛而不盡情理，不免予人情輕法
      重之感，且難謂符合罪刑相當性及比例原則，更無從與大
      毒梟之惡行有所區隔，是其犯罪情狀相較於法定之重刑，
      在客觀上足以引起一般人之同情，情節尚堪憫恕，爰均依
      刑法第59條之規定，就其所犯各次販賣第一級毒品罪，均
      酌量減輕其刑，且就此部分同時具有加重及減輕事由，就
      法定刑罰金刑部分應依刑法第71條第1項規定先加後減，
      至於法定本刑為死刑、無期徒刑部分，僅予減輕其刑。
（六）原審判決認被告罪證明確予以論罪科刑固非無見，惟毒品
      危害防制條例業於98年5月20日修正公布，同年5月22日生
      效，原判決誤認於98年11月20日始生效，而依刑法第2條
      第1項規定，比較應適用之法律。並認修正之毒品危害防
      制條例第4條第1項已將罰金刑數額由1000萬元提高至2000
      萬元，舊法較為有利，而適用修正前毒品危害防制條例第
      4條第1項予以論處，尚有未洽，且原審判決犯罪事實欄漏
      載「二、案經臺灣臺中地方法院檢察署檢察官偵查起訴」
      ，亦應予以補充記載。被告上訴主張伊並未販賣毒品予游
      春安，伊與游春安係合買云云，指摘原審判決不當，雖無
      理由，惟原審判決既有上開可議之處，自應由本院予以撤
      銷改判。爰審酌被告前有多次犯罪前案紀錄，素行並非良
      好，且其曾因違反毒品危害防制條例案件，經法院判刑確
      定並執行（參卷附臺灣高等法院被告前案紀錄表），是其
      明知海洛因係戕害人身心之毒品，為貪圖不法利益，竟販
      賣予他人施用，危害社會治安及國民健康，且販賣毒品為
      政府戮力查緝之罪，海洛因皆足以使施用者導致精神、性
      格異常，造成生命危險之生理成癮性及心理依賴性，且使
      購買者有時為購買海洛因而另起犯罪之心，惟念被告2次
      販賣毒品之所得、數量均非多，暨被告否認販賣第一級毒
      品犯行之犯後態度之一切情狀，二次各分別量處被告有期
      徒刑十五年，並依法量定應執行之刑為有期徒刑十六年，
      另檢察官請求定應執行刑有期徒徒20年以上，尚屬過重。
      本件被告2次犯罪所得各1000元，共2000元，雖未扣案，
      惟依毒品危害防制條例第19條第1項之規定，仍予以宣告
      沒收，且如全部或一部不能沒收時，由被告財產抵償之。
      檢察官雖請求對被告為強制工作之諭知，然依被告販賣毒
      品之期間、數量、金額、販賣對象、人數及有施用毒品前
      科等情觀之，被告固係販賣毒品牟利，然本案並無積極證
      據證明被告係欠缺正確工作觀念或因無正常工作而犯罪，
      且被告因販賣毒品所取得之價金僅2千元，數量僅2包，綜
      核被告所表現之危險性、對其未來之期待性及比例原則等
      情以觀，足認宣告如主文第二項所示之刑及所定應執行之
      刑（屬長期自由期），與其犯行之處罰已屬相當，並足收
      儆懲之效，本院認尚無併予諭知強制工作之必要，附此敘
      明。
肆、據上論斷，應依刑事訴訟法第369條第1項前段、第364條
    、第299條第1項前段、毒品危害防制條例第4條第1項，毒品
    危害防制條例第19條第1項，刑法第2條第1項前段、第11條
    、第47條第1項、第59 條、第51條第5款。
本案經檢察官甲○○到庭執行職務
中    華    民    國    99    年    9     月    29    日
            刑事第一庭    審判長法  官  李  璋  鵬
                                法  官  胡  森  田
                                法  官  胡  忠  文
以上正本證明與原本無異。
如不服本判決應於收受送達後10日內向本院提出上訴書狀，其未
敘述上訴之理由者，並得於提起上訴後10日內向本院補提理由書
（均須按他造當事人之人數附繕本）「切勿逕送上級法院」。
                                書記官  廖  家  莉
中    華    民    國    99    年    9     月    29    日
附錄本案論罪科刑法條全文：
修正前毒品危害防制條例第4條第1項、
製造、運輸、販賣第一級毒品者，處死刑或無期徒刑；處無期徒
刑者，得併科新臺幣1千萬元以下罰金。

司法院資訊處製作；財團法人民間司法改革基金會備份。
